ACORDAO-COMPLETO-2339353

ACÓRDÃO 2294/2019 ATA 8/2019 - SEGUNDA CÂMARA

VISTOS, relatados e discutidos estes autos de aposentadorias deferidas em favor de Eros Maingue, Eustáquio Eddy Van Petten Machado, Fernando Antônio Nogueira Carneiro, Geraldo Arnoldi Pedrozo, José Paulo Mansur Marques, Leticia Lucente Campos Rodrigues, Luiz Carlos Surcan dos Santos e Maria Augusta Silva do Prado, além de Pedro Paulo Nossar Gomes, pela Comissão Nacional de Energia Nuclear (CNEN) ;
ACORDAM os Ministros do Tribunal de Contas da União, reunidos em Sessão da 2ª Câmara, com fundamento no art. 71, III e IX, da Constituição de 1988 e nos arts. 1º, V, e 39, II, e 45 da Lei nº  8.443, de 1992, diante das razões expostas pelo Relator, em: 
9.1. considerar ilegais os atos iniciais de aposentadoria em favor de Eros Maingue (à Peça 10 sob o nº de controle 10153900-04-1997-000137-5) , Eustáquio Eddy Van Petten Machado (às Peças 11/12 sob os nos de controle 10153900-04-1998-000061-5 e 10153900-04-1997-000076-0) , Fernando Antônio Nogueira Carneiro (à Peça 13 sob o nº de controle 10153900-04-1997-000324-6) , Geraldo Arnoldi Pedrozo (à Peça 14 sob o nº de controle 10153900-04-1997-000361-0) , José Paulo Mansur Marques (à Peça 15 sob o nº de controle 10153900-04-1998-000060-7) , Leticia Lucente Campos Rodrigues (à Peça 16 sob o nº de controle 10153900-04-1998-000095-0) , Luiz Carlos Surcan dos Santos (à Peça 17 sob o nº de controle 10153900-04-1997-000334-3) , Maria Augusta Silva do Prado (à Peça 18 sob o nº de controle 10153900-04-1996-000228-9) e de Pedro Paulo Nossar Gomes (à Peça 19 sob o nº de controle 10153900-04-1997-000268-1) , deixando, contudo, de determinar a suspensão dos subsequentes proventos, em respeito à decisão judicial já transitada em julgado no âmbito do Recurso Especial 1.257.898-RJ;
9.2. determinar que a Comissão Nacional de Energia Nuclear adote as seguintes medidas:
9.2.1. acompanhe o andamento e o deslinde do Processo nº 2001.5101010835-1/RJ perante a 26ª Vara Federal no Rio de Janeiro, de sorte a, diante da subsequente decisão judicial desfavorável aos interessados, adotar as providências para cessar os pagamentos decorrentes dos ilegais atos em favor de Eustáquio Eddy Van Petten Machado e de Fernando Antônio Nogueira Carneiro, no prazo de 15 (quinze) dias contados da publicação da aludida decisão judicial, salientando que a autoridade administrativa omissa estará sujeita à responsabilidade solidária pelo eventual débito subsequente, ante o eventual descumprimento dessa medida, nos termos do art. 262, caput e § 1º, do Regimento Interno do TCU (RITCU) ;
9.2.2. esclareça a regularidade da parcela judicial sob o valor de R$ 120,76 (rubrica 16171) na ficha financeira de Eustaquio Eddy Van Petten Machado;
9.2.3. preencha devidamente todos os campos de informações solicitadas pelos sistemas Sisac ou e-Pessoal, diante dos incompletos dados para os atos acostados às Peças 10, 13, 14, 17, 18 e 19, ante a incompletude, por exemplo, dos campos inerentes às datas de nascimento dos interessados, alertando que a omissão de informações nos atos cadastrados e o lançamento de dados falsos ou incorretos no sistema, além do uso de perfil por terceiros, em dissonância com o art. 6º da IN TCU nº 78, de 2018, podem ensejar a aplicação da multa prevista no art. 58, II, da Lei nº 8.443, de 1992, sem prejuízo das demais sanções administrativas, civis ou penais cabíveis;
9.2.4. dê ciência do inteiro teor desta deliberação aos interessados indicados no item 9.1 deste Acórdão, no prazo de 15 (quinze) contados da ciência da presente deliberação, alertando-os de que o efeito suspensivo proveniente da eventual interposição de recurso junto ao TCU não os eximirá da devolução dos valores percebidos indevidamente após a notificação, ante o não provimento do aludido recurso;
9.2.5. encaminhe ao TCU, no prazo de 30 (trinta) dias contados da ciência deste Acórdão, os comprovantes de que os interessados indicados no item 9.1 deste Acórdão tomaram a efetiva ciência da presente deliberação; 
9.3. determinar que a Sefip adote as seguintes medidas:
9.3.1. envie a cópia deste Acórdão, acompanhado do Relatório e da Proposta de Deliberação que o fundamenta, à Comissão Nacional de Energia Nuclear, para ciência e efetivo cumprimento ao item 9.2 deste Acórdão;
9.3.2. envie a cópia deste Acórdão, acompanhado do Relatório e da Proposta de Deliberação que o fundamenta, ao Departamento de Assuntos Extrajudiciais da Advocacia-Geral da União, por intermédio da Consultoria Jurídica do TCU, nos termos da questão de ordem aprovada pelo Plenário do TCU em 8/6/2011, para ciência e adoção das medidas cabíveis; e
9.3.3. promova o arquivamento do presente processo, sem prejuízo do monitoramento sobre as determinações proferidas por este Acórdão, representando ao TCU, se necessário.

Aposentadorias deferidas pela Comissão Nacional de Energia Nuclear

Segunda Câmara

Comissão Nacional de Energia Nuclear (CNEN).

3. Interessados: Eros Maingue (CPF XXX.067.157-XX); Eustáquio Eddy Van Petten Machado (CPF XXX.045.436-XX); Fernando Antônio Nogueira Carneiro (CPF XXX.642.486-XX); Geraldo Arnoldi Pedrozo (CPF XXX.027.686-XX); José Paulo Mansur Marques (CPF XXX.335.207-XX); Leticia Lucente Campos Rodrigues (CPF XXX.379.788-XX); Luiz Carlos Surcan dos Santos (CPF XXX.837.117-XX); Maria Augusta Silva do Prado (CPF XXX.774.216-XX) e Pedro Paulo Nossar Gomes (CPF XXX.489.007-XX).

13.1. Ministros presentes: Ana Arraes (Presidente), Augusto Nardes e Raimundo Carreiro.
13.2. Ministros-Substitutos presentes: Marcos Bemquerer Costa e André Luís de Carvalho (Relator).

ANDRÉ DE CARVALHO

Trata-se de aposentadorias deferidas em favor de Eros Maingue, Eustáquio Eddy Van Petten Machado, Fernando Antônio Nogueira Carneiro, Geraldo Arnoldi Pedrozo, José Paulo Mansur Marques, Leticia Lucente Campos Rodrigues, Luiz Carlos Surcan dos Santos e Maria Augusta Silva do Prado, além de Pedro Paulo Nossar Gomes, pela Comissão Nacional de Energia Nuclear (CNEN) .
2.	Após a análise final do feito, a auditora federal da Secretaria de Fiscalização de Pessoal (Sefip) lançou o seu parecer conclusivo à Peça 21, com a anuência do dirigente da unidade técnica (Peça 22) , nos seguintes termos:
	“ (...) 2. Os atos foram submetidos, para fim de registro, à apreciação do Tribunal de Contas da União (TCU) , de acordo com o art. 71, inciso III, da Constituição Federal. O cadastramento e a disponibilização ao TCU ocorreram por intermédio do Sistema de Apreciação e Registro de Atos de Admissão e Concessões, na forma dos arts. 2º, caput e incisos I a VI, e 4º, caput, da Instrução Normativa - TCU 78/2018.
	Histórico
	3. Os presentes atos constavam originalmente do TC Processo 026.786/2009-1, do qual foram destacados, por determinação do Acórdão 4560/2010-TCU-Segunda Câmara (peça 2, pg. 15-16) , de relatoria do Ministro André Luís de Carvalho, para realização de oitivas, tendo em vista os indícios de irregularidade levantados.
	4. Em reposta às oitivas, vieram aos autos os documentos constates das páginas 18 a 26 da peça 2, das peças 2 a 5 e das páginas 22 e 23 da peça 6. 
	Exame técnico
	5. Verificou-se, nos atos em tela, aproveitamento do exercício de função em sociedades de economia mista para fins de pagamento de opção e quintos, situação considerada irregular por esta Corte, devido à falta de amparo legal (Acórdão 475/2003-TCU-Plenário, de relatoria do Ministro Walton Alencar Rodrigues e Acórdão 1677/2005-TCU-Primeira Câmara, relatado pelo Ministro Marcos Vinicios Vilaça) .
	6. Quanto ao tema, cabe ressaltar que, conforme ressaltado pelas defesas (peça 2, pg. 18-26 e peças 2 a 5) , as referidas parcelas vêm sendo pagas com base em sentença judicial, transitada em julgado, proferida em Mandado de Segurança impetrado pelo Sindicato da categoria, conforme Recurso Especial 1.257.898-RJ (peça 9) , o que impede o TCU de determinar a suspensão do pagamento das referidas parcelas, sem impedir, contudo, que os atos sejam considerados ilegais e tenham recusados seus registros. Registre-se que as vantagens da opção e de quintos estão sendo pagas aos interessados em rubricas administrativas (Opção Função – Aposentado e VPNI Art.62-A Lei 8112/90 – AP) .
	7. Adicionalmente, foram constatados, nos atos de Eros Maingue, Eustáquio Eddy Van Petten Machado, Fernando Antônio Nogueira Carneiro, Geraldo Arnoldi Pedrozo, Josè Paulo Mansur Marques e Pedro Paulo Nossar Gomes, pagamentos de outras parcelas consideradas irregulares por esta Corte de Contas. Em razão das particularidades de cada caso, a análise detalhada desses pagamentos será feita individualmente, a seguir. 
	Ato de Eros Maingue
	8. Constatou-se, no ato do interessado, o pagamento cumulativo da vantagem de quintos com função gratificada (FGR) , contrariando a jurisprudência do TCU. É pacífico o entendimento deste Tribunal no sentido de ser irregular o pagamento cumulativo da vantagem de quintos com FGR ou GADF, por caracterizar pagamento em duplicidade, uma vez que no cálculo do valor dos quintos já se encontra contemplada aquela vantagem. Essa matéria é objeto do Enunciado 280 da Súmula de Jurisprudência do TCU:
	‘É ilegal o ato de concessão que inclui no cálculo dos proventos a percepção cumulativa de quintos com a Gratificação de Atividade pelo Desempenho de Função (GADF) decorrente de funções que não preveem opção pelo cargo efetivo, a exemplo da Função Gratificada (FG) e da Gratificação de Representação de Gabinete (GRG) .’ 
	9. Verifica-se, ainda, que o interessado percebe rubrica judicial referente a adicional de periculosidade, previsto no art. 12 da Lei 8.270/1991, em razão de sentença transitada em julgado no âmbito do Processo nº 2005.5101012985-2/RJ e Agravo 1.399.857- STJ.
	10. Assim, tendo em vista que as parcelas referentes a quintos e ao adicional de periculosidade decorrem de sentenças judiciais transitadas em julgado, cabe considerar ilegal a concessão do Sr. Eros Maingue, sem, contudo, determinar a supressão dessas parcelas. 
	Atos de Eustáquio Eddy Van Petten Machado
	11. Análise do contracheque atual (peça 8) , releva que o inativo recebe duas rubricas judiciais. A primeira, no valor de R$ 262,12, se refere à GDACT, por força de sentença judicial proferida Processo nº 2001.5101010835-1/RJ, em trâmite na 26ª Vara Federal da Justiça no RJ, estando, portanto, regular sua percepção, a menos que tal sentença venha a ser desconstituída no âmbito do mencionado processo.
	12. A segunda parcela, no valor de R$ 120,76, passou a integrar os proventos do inativo a partir de setembro de 2017 e sua origem não está especificada no Siape. Assim, cabe determinação à origem para que esclareça a que se refere e comprove sua regularidade. 
	Ato de Fernando Antônio Nogueira Carneiro
	13. Análise do contracheque atual do inativo (peça 8) revela o pagamento de parcela judicial no valor de R$ 288,31, referente à GDACT, por força de sentença judicial no âmbito do Processo nº 2001.5101010835-1/RJ, em trâmite na 26ª Vara Federal da Justiça no RJ, estando, portanto, regular sua percepção a menos que tal sentença venha a ser desconstituída no âmbito do mencionado processo.
	Ato de Geraldo Arnoldi Pedrozo
	14. Verifica-se, a partir do seu contracheque atual (peça 8) , que o interessado recebe, simultaneamente, vantagem de quintos e função gratificada (FGR) , contrariando a jurisprudência do TCU. É pacífico o entendimento deste Tribunal no sentido de ser irregular o pagamento cumulativo da vantagem de quintos com FGR ou GADF, por caracterizar pagamento em duplicidade, uma vez que no cálculo do valor dos quintos já se encontra contemplada aquela vantagem. Essa matéria é objeto do Enunciado 280 da Súmula de Jurisprudência do TCU:
	‘É ilegal o ato de concessão que inclui no cálculo dos proventos a percepção cumulativa de quintos com a Gratificação de Atividade pelo Desempenho de Função (GADF) decorrente de funções que não preveem opção pelo cargo efetivo, a exemplo da Função Gratificada (FG) e da Gratificação de Representação de Gabinete (GRG) .’ 
	15. Assim, tendo em vista que as parcelas referentes a quintos e FGR decorrem de sentenças judiciais transitadas em julgado, cabe considerar ilegal a concessão do Sr. Geraldo Arnoldi Pedrozo, sem, contudo, determinar a supressão dessas parcelas. 
	Ato de José Paulo Mansur Marques
	16. Examinando-se a ficha financeira atual do inativo (peça 8) , foi identificado que o ex-servidor recebe rubrica judicial relativa a adicional de periculosidade, previsto no art. 12 da Lei 8.270/1991, em razão de sentença transitada em julgado no âmbito do Processo nº 2003.5101021380-5/RJ, estando regular, portanto, o pagamento. 
	Ato de Pedro Paulo Nossar Gomes
	17. Verificou-se que o interessado recebe duas rubricas judiciais (peça 8) , ambas relativas ao adicional de periculosidade, por força de decisões proferidas nos processos nos 2003.5101021380-5/RJ e 2005.5101012985-2/RJ (Agravo 1.399.857-STJ) , transitados em julgado, estando, portanto, regulares. 
	Ato de Leticia Lucente Campos Rodrigues
	18. Instrução anterior desta unidade (peça 2, pg. 10) informou que, conforme parecer do Controle Interno, fora computado de bolsista para fins de aposentadoria, contrariando entendimento do TCU. 
	19. Embora não se verifique tal contagem no ato, instada a se manifestar (peça 6, pg. 26) , a interessada esclareceu, em sua defesa (peça 6, pg. 22-23) , que, acatando o entendimento desta Corte, optou por descontar os 273 dias (9 meses e 3 dias) de bolsista de sua aposentadoria. Adicionalmente, informou que obteve sentença favorável, no âmbito do Processo Judicial nº  2001.51.01.016637-5, da 18ª Vara Cível Federal do Rio de Janeiro, à averbação de 434 dias (1 ano, 2 meses e 9 dias) , referentes à contagem ponderada do período de 23/12/1987 a 11/12/1990, laborado em atividade insalubre, totalizando, dessa forma, 29 anos, 1 mês e 29 dias de tempo de serviço, o que permitiu a concessão de aposentadoria à razão de 29/30 avos. Consulta ao contracheque atual da interessada mostra que os proventos vêm sendo pagos na mencionada proporção (peça 8, pg. 4) . 
	Conclusão
	20. Em razão do exposto e tendo em vista as análises realizadas nas concessões em epígrafe, cabe considerar ilegais os atos dos interessados, sem determinar, contudo, que sejam suprimidas as parcelas referentes quintos, FGR e opção incorporados por força de sentença judicial.
	21. Cabe ainda determinar à origem que esclareça a que se refere e comprove a regularidade da parcela judicial no valor de R$ 120,76 presente no contracheque do Sr. Eustáquio Eddy Van Petten Machado.
	22. Nos termos da Questão de Ordem aprovada na Sessão Plenária de 8/6/2011 (ata 22/2011) , cabe determinar à Sefip que encaminhe ao Departamento de Assuntos Extrajudiciais da Advocacia-Geral da União (AGU) , bem como à Conjur/TCU, as informações necessárias ao acompanhamento do Processo nº 2001.5101010835-1/RJ, em trâmite na 26ª Vara Federal no Rio de Janeiro.
	23. Quanto aos valores indevidamente recebidos de boa-fé, encontra-se presente o requisito para aplicação do Enunciado 106 da Súmula da Jurisprudência do TCU, dispensando-se sua devolução.
	Proposta de encaminhamento
	24. Ante o exposto, conforme o preceituado no art. 71, inciso III, da Constituição Federal de 1988; c/c os arts. 1º, inciso V, e 39, inciso II, da Lei 8.443/92, c/c os arts. 1º, inciso VIII, 260, § 1º, do Regimento Interno/TCU, e tomando por base as informações prestadas pelo órgão de controle interno e as verificações feitas pela unidade técnica, na forma prevista no art. 260, caput, do Regimento Interno-TCU, propõe-se:
	24.1. considerar ilegais e recusar os registros dos atos de aposentadoria de Eros Maingue, Eustáquio Eddy Van Petten Machado, Fernando Antonio Nogueira Carneiro, Geraldo Arnoldi Pedrozo, José Paulo Mansur Marques, Leticia Lucente Campos Rodrigues, Luiz Carlos Surcan dos Santos, Maria Augusta Silva do Prado e Pedro Paulo Nossar Gomes;
	24.2. dispensar o ressarcimento das quantias indevidamente recebidas de boa-fé, consoante o disposto no Enunciado 106 da Súmula de Jurisprudência do TCU;
	24.3. determinar à Comissão Nacional de Energia Nuclear que:
	24.3.1. esclareça a que se refere e comprove a regularidade da parcela judicial no valor de R$ 120,76 presente no contracheque do Sr. Eustaquio Eddy Van Petten Machado;
	24.3.2. informe aos interessados o teor do acórdão que for prolatado, encaminhando ao TCU, no prazo de trinta dias, comprovante da data de ciência, nos termos do art. 4º, § 3º, da Resolução - TCU 170/2004;
	24.4. determinar à Sefip que encaminhe ao Departamento de Assuntos Extrajudiciais da Advocacia-Geral da União (AGU) , bem como à Conjur/TCU, as informações necessárias ao acompanhamento do Processo nº 2001.5101010835-1/RJ, em trâmite na 26ª Vara Federal no Rio de Janeiro.”
3.	Enfim, por intermédio do Exmo. Sr. Procurador Sergio Ricardo Costa Caribé, o Ministério Público junto ao Tribunal (MPTCU) anuiu, em cota singela (Peça 23) , à referida proposta da unidade técnica.
	É o Relatório.

8.1. Karen Caldeira Ruback (OAB-MG 96.710), entre outros, representando Eustáquio Eddy Van Petten Machado, Fernando Antônio Nogueira Carneiro e Maria Augusta Silva do Prado.

Procurador Sergio Ricardo Costa Caribé.

PESSOAL. APOSENTADORIA. PAGAMENTO IRREGULAR DE VANTAGENS A TÍTULO DE OPÇÃO E QUINTOS OU DÉCIMOS. OITIVA. MANUTENÇÃO DO PAGAMENTO DAS VANTAGENS COM BASE EM DECISÃO JUDICIAL TRANSITADA EM JULGADO. ILEGALIDADE. NEGATIVA DE REGISTRO. MANUTENÇÃO DO INDIGITADO PAGAMENTO. DETERMINAÇÕES.

APOSENTADORIA (APOS)

Secretaria de Fiscalização de Pessoal (Sefip).

Como visto, trata-se de aposentadorias deferidas pela Comissão Nacional de Energia Nuclear sob as seguintes condições:
	Peça
	Beneficiário
	Data de nascimento
	Idade atual
	Tipo – Fundamento da aposentação
	Vigência – 
Tipo do ato
	Enviado ao TCU

	10
	Eros Maingue
	Não consta
	-
	Aposentadoria voluntária, com proventos proporcionais 
	2/7/1992 - Inicial
	18/8/2004

	11/12
	Eustáquio Eddy Van Petten Machado
	27/6/1944
	74
	Aposentadoria voluntária, com proventos proporcionais
	12/7/1994- Alteração
11/4/1994- Inicial 
	19/4/1999
18/8/2004

	13
	Fernando Antônio Nogueira Carneiro
	Não consta
	-
	Aposentadoria voluntária, com proventos proporcionais
	13/2/1995- Inicial
	18/8/2004

	14
	Geraldo Arnoldi Pedrozo
	Não consta
	-
	Aposentadoria voluntária, com proventos proporcionais
	19/4/1995- Inicial
	18/8/2004

	15
	José Paulo Mansur Marques
	12/12/1942
	76
	Aposentadoria voluntária, com proventos integrais
	24/12/1997 - Inicial
	26/4/1999

	16
	Leticia Lucente Campos Rodrigues
	5/3/1945
	74
	Aposentadoria voluntária, com proventos proporcionais
	26/5/1998- Inicial
	26/4/1999

	17
	Luiz Carlos Surcan dos Santos
	Não consta
	-
	Aposentadoria voluntária, com proventos integrais
	19/4/1993- Inicial
	18/8/2004

	18
	Maria Augusta Silva do Prado
	Não consta
	-
	Aposentadoria voluntária, com proventos proporcionais
	11/4/1994- Inicial
	18/8/2004

	19
	Pedro Paulo Nossar Gomes
	Não consta
	-
	Aposentadoria voluntária, com proventos proporcionais
	22/2/1996- Inicial
	18/8/2004

2.	Como visto, inicialmente, a Sefip constatou que as referidas aposentadorias contavam com o aproveitamento do exercício de função em sociedades de economia mista para efeito de pagamento de opção e quintos ou décimos, a despeito de essa situação ser considerada irregular pelo TCU, em faca da falta de amparo legal.
3.	Diante, contudo, do longo tempo de vigência das referidas aposentadorias, a Sefip promoveu a prévia oitiva dos interessados, em cumprimento ao Acórdão 4560/2010-TCU-Segunda Câmara, para, querendo, se manifestarem sobre a respectiva irregularidade.
4.	Após a regular notificação, os interessados acostaram as suas defesas às Peças 2-5, tendo a unidade técnica destacado que as referidas parcelas estariam sendo pagas em função de decisão judicial transitada em julgado no bojo do Mandado de Segurança impetrado pelo sindicato da categoria, após o Recurso Especial 1.257.898-RJ (Peça 9) .
5.	De todo modo, após a análise final do feito, a Sefip e o MPTCU pugnaram pela ilegalidade dos aludidos atos, com a consequente negativa de registro, alertando, todavia, que o TCU não deveria determinar a exclusão das parcelas inerentes aos quintos ou décimos e à opção, diante da referida sentença transitada em julgado, sem prejuízo de enviar as determinações sobre as irregularidades detectadas nas fichas financeiras dos inativos.
6.	Incorporo os pareceres da Sefip e do MPTCU a estas razões de decidir.
7.	Ocorre que, estando a percepção das referidas vantagens amparada pela referida decisão judicial transitada em julgado, com a garantia judicial em prol da aludida incorporação dos quintos ou décimos, além da FGR e da opção, o TCU não deve determinar a exclusão dessas vantagens dos proventos dos interessados, sem prejuízo, no entanto, de poder considerar ilegais os correspondentes atos, negando-lhes o respectivo registro.
8.	Após analisar as fichas financeiras dos interessados, a Sefip assinalou, contudo, a percepção da vantagem a título de Gratificação de Desempenho de Atividade de Ciência e Tecnologia (GDACT) pelos Srs. Eustáquio Eddy Van Petten Machado e Fernando Antônio Nogueira Carneiro, a partir da sentença judicial proferida no Processo nº  2001.5101010835-1/RJ junto à 26ª Vara Federal da Justiça no RJ.
9.	Mostra-se adequada, assim, a proposta de o órgão de origem acompanhar o deslinde do aludido processo em tramite na Justiça Federal no Rio de Janeiro, além do envio de informações ao Departamento de Assuntos Extrajudiciais da Advocacia-Geral da União (AGU) e à Conjur no TCU, em sintonia com a questão de ordem aprovada pelo Plenário do TCU na Sessão de 8/6/2011.
10.	A referida questão de ordem estaria anotada, aliás, na Ata nº 22/2011 do Plenário do TCU e cuidaria do tratamento dispensável às decisões judiciais ainda não transitadas em julgado, vez que impediriam a administração pública de cumprir as determinações proferidas pelo TCU.
11.	A unidade técnica destacou, contudo, que, por força de decisão judicial, o valor de R$ 120,76 teria passado a integrar os proventos de Eustáquio Eddy Van Petten Machado, a partir de setembro de 2017, salientando que a origem dessa rubrica não estaria devidamente especificada no Siape.
12.	Dessa forma, mostra-se adequada a proposta de determinação para que o órgão de origem esclareça a regularidade, ou não, da referida parcela sob o valor de R$ 120,76 (rubrica 16171) na ficha financeira de Eustáquio Eddy Van Petten Machado.
13.	Diante, enfim, dos incompletos dados para os atos acostados às Peças 10, 13, 14, 17, 18 e 19, ante a incompletude, por exemplo, dos campos inerentes às datas de nascimento dos interessados, em face, talvez, de eventual erro no processo de cadastramento, o TCU deve determinar que o órgão de origem preencha devidamente todos os campos de informações solicitadas pelos sistemas Sisac ou e-Pessoal, alertando que a omissão de informações nos atos cadastrados e o lançamento de dados falsos ou incorretos no sistema, além do uso de perfil por terceiros, em dissonância com o art. 6º da IN TCU nº 78, de 2018, podem ensejar a aplicação da multa prevista no art. 58, II, da Lei nº 8.443, de 1992, sem prejuízo das demais sanções administrativas, civis ou penais cabíveis.
14.	Entendo, portanto, que o TCU deve considerar ilegais os aludidos atos de aposentadoria, para lhes negar o correspondente registro, sem prejuízo de promover as medidas ora anunciadas.
	
	Ante o exposto, pugno pela prolação do Acórdão ora submetido a este Colegiado.
TCU, Sala das Sessões, em 26 de março de 2019.
Ministro-Substituto ANDRÉ LUÍS DE CARVALHO 
Relator